【裁判字號】    92,上重訴,30
【裁判日期】    920725
【裁判案由】    毒品危害防制條例
【裁判全文】
臺灣高等法院臺中分院刑事判決                    九十二年度上重訴字第三號
    上  訴  人  臺灣台中地方法院檢察署檢察官
    被      告  甲○○
右上訴人因被告違反毒品危害防制條例案件，不服臺灣臺中地方法院九十二年度重訴
字第一一四一號中華民國九十二年五月三十日第一審判決（起訴案號：臺灣臺中地方
法院檢察署九十二年度偵字第一○五五號、第二一九一號），提起上訴，本院判決如
左：
    主      文
上訴駁回。
    理      由
一、公訴意旨略以：被告甲○○前曾於民國八十四年間因違反懲治走私條例案件，經
    法院判處有期徒刑七月，甫於九十一年五月二十七日執行完畢，猶不知悔改。其
    明知海洛因係第一級毒品，竟基於意圖營利之概括犯意，自九十一年七月間起至
    同年八月間止，在高雄市○○路三六五巷一九號九樓證人鞠克雄居住處，以每三
    百五十公克新臺幣（下同）八十五萬元之價格，連續三次販售第一級毒品海洛因
    予證人鞠克雄。嗣於九十一年十二月二十一日下午三時三十分許，在高雄市苓雅
    區○○○路五號三十一樓之三五居住處，證人鞠克雄為警查獲持有第一級毒品海
    洛因、第二級毒品安非他命（另案由檢察官偵辦中）。於偵查中，證人鞠克雄即
    供稱海洛因係向被告購買，並願配合員警查緝，證人鞠克雄因其所涉違反毒品危
    害防制條例案件，經檢察官訊問後，向原審法院聲請羈押獲准而羈押於臺灣臺中
    看守所（然已於九十二年一月十一日向原審法院聲請撤銷羈押獲准），繼於九十
    一年十二月二十三日，檢察官指揮由行政院海岸巡防署海洋巡防總局偵防查緝隊
    、臺中縣警察局東勢分局、清水分局組成之專案小組幹員，提訊羈押中之鞠克雄
    ，至高雄地區調查其所涉犯罪事實，當日證人鞠克雄分別在高雄市（行動電話基
    地台位置在高雄市○○路七二號十一樓頂）、臺中市（行動電話基地台位置在臺
    中市○○○○街九九號七樓頂）等地區，以其所有之0000000000號行
    動電話，撥打被告甲○○持有之0000000000號行動電話，佯稱欲向被
    告購買海洛因，被告則答應販賣海洛因予證人鞠克雄，惟需約於星期六（即同年
    月二十八日）或星期日（即同年月二十九日）左右才能取得海洛因，完成交易。
    嗣於九十一年十二月二十九日，本署檢察官再指揮專案小組警員，提訊羈押中之
    證人鞠克雄，以上開方式聯絡被告交付海洛因事宜，被告則與證人鞠克雄約定在
    高雄市○○路三六五巷一九號九樓交易。至同日下午三時許，被告攜帶海洛因到
    高雄市○○路三六五巷一九號前時，旋為埋伏之專案小組警員查獲，當場扣得第
    一級毒品海洛因一包（淨重三百四十九點九六公克、純度百分之七十七點八一、
    純質淨重二百七十二點三公克）及0000000000號行動電話一具。因認
    被告涉犯毒品危害防制條例第四條第一項之販賣第一級毒品既遂罪及同條第五項
    、第一項之販賣第一級毒品未遂罪。
二、檢察官上訴意旨略以：本件被告既係以電話為販賣毒品之工具，而證人鞠克雄在
    臺中市向在高雄市之被告約定購買毒品，並達成買賣毒品之意思合致，是臺中市
    及高雄市均屬犯罪行為地，原審應有管轄權，原審徒以被告達成販賣毒品意思合
    致時，所在地係在高雄市，而認本件無管轄權，容有誤會云云。
三、刑事訴訟法對法院之管轄權定有詳盡之規定，其目的是為了達到現代法治國家法
    定法官原則，避免法院之管轄因人為操縱結果而任意變更，亦即有限定土地管轄
    之用意。依刑事訴訟法第五條第一項規定，案件由犯罪地或被告之住所、居所或
    所在地之法院管轄，而所謂犯罪地，參照刑法第四條之規定，解釋上自應包括行
    為地與結果地兩者而言。又，國家刑罰權係針對特定被告之特定犯罪事實而發，
    案件之內容，係由被告與犯罪事實兩個部分所構成，因此，就案件犯罪地之認定
    自應以本案被告之角度為標準，合先敘明。本院查：
  (一)本案被告甲○○籍設高雄市○○區○○路十五巷十四號，其於偵查時陳報之居所
    為高雄縣鳳山市○○路○段三一四號八樓，均非屬原審法院之管轄範圍。被告於
    查獲後，於九十一年十二月三十日經檢察官訊問後，認無羈押之必要，以十萬元
    交保停止羈押，是其之所在地於本案九十二年四月二十三日繫屬於原審法院時即
    非在該法院之轄區內。又被告自九十一年七月間起至同年八月間止，販賣第一級
    毒品海洛因予證人鞠克雄之地點，係在高雄市○○路三六五巷一九號九樓證人鞠
    克雄居住處，是其此部分犯行之犯罪地亦非屬原審法院轄區。
  (二)證人鞠克雄於九十一年十二月二十三日分別在高雄市、臺中市以其所有之000
    0000000號行動電話，撥打被告甲○○持有之0000000000號行
    動電話，佯稱欲購買海洛因，進而與被告意思合致。依卷附鞠克雄000000
    0000號行動電話通聯紀錄觀之，其撥打前揭二通電話時間分別為當日十八時
    十五分五十二秒、二十時十四分三十八秒等情，有該通聯紀錄附臺灣臺中地方法
    院檢察署九十二年度偵字第一○五五卷第七十頁可稽，配合同卷第三十八頁被告
    甲○○持有之0000000000號行動電話通聯紀錄記載基地台位置分別為
    高雄市苓雅區與前金區，可知被告甲○○承諾本件交易，進而與鞠克雄雙方就毒
    品買賣意思合致之當時，被告確在高雄市無訛，嗣被告前往與鞠克雄約定之毒品
    交易地點高雄市○○路三六五巷一九號九樓途中，在高雄市○○路三六五巷一九
    號前為埋伏之專案小組警員查獲，是就本案被告甲○○販賣毒品案件而言，高雄
    為本案唯一之犯罪行為地。
  (三)土地管轄權之設計，另亦係基於被告、證人應訴方便性及法院便於調查證據之考
    量，本案證人鞠克雄之住所地係在高雄市○○區○○街三之一號，此有法務部戶
    役政連結作業系統資料一份存卷可稽，且本案所有之犯罪行為地均在高雄市，證
    人鞠克雄於九十二年十二月二十九日亦係與承辦警員南下高雄市辦案，就此觀點
    言之，亦以台灣高雄地方法院管轄本案較符事理。
四、綜上所述，公訴人向原審法院提起公訴，揆諸上開說明，自有未合，從而原審諭
    知管轄錯誤之判決並移送於有管轄權之臺灣高雄地方法院即無不當，檢察官執前
    詞上訴為無理由，應予駁回，並不經言詞辯論為之。
五、據上論斷，應依刑事訴訟法第三百六十八條、第三百七十二條，判決如主文。
中      華      民      國      九十二     年     七      月   二十五   日
                                  臺灣高等法院臺中分院刑事第四庭
                                        審判長法  官  洪  耀  宗
                                              法  官  江  德  千
                                              法  官  劉  登  俊
右正本證明與原本無異。
如不服本判決應於收受送達後十日內向本院提出上訴書狀，其未敘述上訴之理由者並
得於提起上訴後十日內向本院補提理由書（均須按他造當事人之人數附繕本）。
                                              書記官  鄧  智  惠
中      華      民      國      九十二     年     七      月   二十八   日
                                                            Ｉ


司法院資訊處製作；財團法人民間司法改革基金會備份。
